臺灣花蓮地方法院刑事判決　　　　　　　 94年度訴字第123號
公　訴　人　臺灣花蓮地方法院檢察署檢察官
被　　　告　戊○○
　　　　　　　　　　現於台灣桃園監獄另案執行中
選任辯護人　黃健弘律師
被　　　告　丙○○
被　　　告　丁○○
被　　　告　乙○○
被　　　告　己○○
上列被告等因偽造文書等案件，經檢察官提起公訴（九十三年度
發查偵字第三二六號）及移送併案審理（台灣板橋地方法院檢察
署九十三年度偵續字第二五八號及台灣台北地方法院檢察署九十
四年度偵字第一四五一四號），本院判決如下：
    主  文
戊○○共同連續意圖為自己不法之所有，以詐術使人將本人之物
交付，累犯，處有期徒刑貳年。
丙○○、丁○○共同意圖為自己不法之所有，以詐術使人將本人
之物交付，丙○○處有期徒拾月；丁○○處有期徒刑壹年。均緩
刑參年。
乙○○、己○○均無罪。
    事  實
一、戊○○前於民國八十七年間曾因詐欺案件，經台灣台北地方
    法院以八十七年易字第四０七三號判處有期徒刑六月，得易
    科罰金，並經台灣高等法院駁回上訴確定，於九十一年七月
    二十四日易科罰金執行完畢。竟不知悔改，復基於意圖為自
    己不法所有之概括犯意聯絡，為下列之犯行：
（一）戊○○原為康原養生有限公司（以下簡稱康原公司）負責
      人，其於九十一年間明知申山和企業有限公司（以下簡稱
      申山和公司）未再營業已辦理停業中，但為能有公司牌照
      及支票利其行詐，乃於九十一年九月間某日要求該公司董
      事長丙○○及總經理丁○○辦理復業，丙○○、丁○○明
      知申山和公司已因營運不佳無力投資及償付能力，仍基於
      與戊○○意圖為自己不法所有之犯意聯絡，於九十一年十
      二間某日，在台北地區之不詳地點，推由丙○○以電話向
      其弟媳陳思妤（原名陳淑惠）佯以投資康原公司、烏來鄉
      上谷清流餐廳（以下簡稱清流餐廳）、大順醫院及為仁山
      科技股份有限公司（以下簡稱仁山科技）護盤可分得紅利
      及股票為由，邀請陳思妤共同加入投資，致陳思妤陷於錯
      誤答應投資，隨後於九十一年十二月九日，以陳思妤及友
      人傅壽華之名義，在花蓮縣不詳地點匯款新台幣（下同）
      三十萬元、七十萬元及六十萬元入戊○○所提供之己○○
      在農民銀行大安分行00000000000號帳戶內，
      戊○○為取信陳思妤，並交付不詳之支票三紙予陳思妤收
      執，惟尚未到期，戊○○等人唯恐支票將遭退票，乃要求
      另行換由不知情之乙○○為發票人、金額均為一百萬元、
      發票日為九十二年一月二十日、二十一日、二十二日之支
      票三紙，並經陳思妤之要求而由戊○○於上開支票具名背
      書以擔保付款責任，戊○○、丙○○及丁○○因此計詐得
      一百六十萬元，嗣因前開支票均未兌現，陳思妤始知受騙
      ，而查悉上情。
（二）戊○○復承前意圖為自己不法所有之概括犯意，於九十一
      年十一月間某日告知庚○○（業經台灣板橋地方法院檢察
      署檢察官為不起訴處分）可以本人或介紹朋友，以僅刷卡
      而不實際消費購物，事後再由商家提供相當之金錢給戊○○之方式（即假消費真借款）借款予戊○○，刷卡人並可
      獲得一定比例之利息，庚○○遂將此事轉告友人甲○○，
      甲○○為貪圖獲取利息報酬，即與戊○○共同基於意圖為
      自己不法所有之犯意聯絡，於九十一年十一月二十七日晚
      間七時許，在庚○○陪同下前往位於台北縣烏來鄉○○街
      一０一號之清流園育樂社（按即清流餐廳），以甲○○所
      有分經世華銀行、台新銀行、匯豐銀行及匯通銀行核發之
      信用卡接續在沒有實際消費下，由與之具有意圖為自己不
      法所有之犯意聯絡之該店不詳姓名人員刷卡九次（詳細時
      間、金額及信用卡號碼詳如附表一），金額共計三十八萬
      九千元，致使世華銀行、台新銀行、匯豐銀行及匯通銀行
      等發卡銀行誤以為甲○○確實有消費上開金額，乃同意支
      付上開金額予清流餐廳，事後並由戊○○輾轉取得前開等
      值之借款，戊○○並先交付以申山和公司、負責人丙○○
      為發票人，金額四十四萬七千三百五十元之支票乙紙予庚○○轉交甲○○收執，作為清償該次刷卡之本金及利息之
      用，嗣因該支票屆期未獲兌現，甲○○唯恐血本無歸，乃
      再委由庚○○代為出面向戊○○催討，戊○○不得已提供
      乙紙發票人為奇威智公司、負責人白玉娟、面額四十四萬
      七千三百五十元之支票乙紙，並在庚○○強烈要求下，在
      上開支票具名背書以擔保其付款責任，惟該支票屆期仍未
      兌現，經甲○○對戊○○及庚○○提出告訴，始查知上情
      。
二、案經被害人陳思妤訴由台灣花蓮地方法院檢察署檢察官偵查
    後起訴及甲○○訴由台灣板橋地方法院檢察署檢察官移送併
    案審理。
    理  由
壹、被告戊○○、丙○○、丁○○有罪部分
一、訊據被告丁○○、丙○○固坦承以投資康原公司、大順醫院
    、上谷清流溫泉餐廳及為仁山科技護盤（以下簡稱大順醫院
    等行號）為由，邀請被害人陳思妤加入投資，被害人陳思妤
    並於前揭時間、地點共計匯款一百六十萬元入被告戊○○提
    供之曾錦輝帳戶等情，惟被告戊○○、丙○○、丁○○均矢
    口否認有何詐欺取財之犯行，被告戊○○辯稱：伊不認識陳
    思妤，係丁○○告知其親戚陳思妤匯來之款項係為支付其向
    伊買貨之貨款，伊乃請其匯入己○○之帳戶中，嗣後伊所背
    書之支票，係伊開給丁○○之貨款保證票，並非簽發給陳思
    妤的，伊並沒有詐欺陳思妤。又伊亦不認識甲○○，也不知
    道甲○○有所謂假消費真借款之情事，此事應為丁○○與庚○○、甲○○及清流餐廳間之交易，與伊無關云云。被告丙○○則辯稱：伊是因為相信戊○○所稱投資大順醫院、清流
    餐廳及為仁山科技護盤將可獲得大量報酬，才將此訊息告知
    陳思妤，並邀請其加入投資，並沒有故意詐騙陳思妤云云，
    被告丁○○辯稱：陳思妤是由丙○○找來的，伊不知道丙○○及戊○○如何告知陳思妤的，況伊也是與丙○○相同因相
    信戊○○告知投資大順醫院等行號將可獲得大量報酬，才會
    參與投資，伊並沒有詐騙陳思妤云云。
二、經查：
（一）被告戊○○、丙○○、丁○○詐欺被害人陳思妤部分：
  １、前揭被害人陳思妤因被告丙○○、丁○○告以參加被告戊○○之投資大順醫院等行號及為仁山科技護盤計畫，可獲
      得股票及紅利，遂於九十一年十二月九日，匯入一百六十
      萬元入戊○○提供之己○○帳戶，被告告戊○○先交付不
      詳之支票三紙，後又經被告戊○○以不知情之乙○○為發
      票人、金額均為一百萬元，由被告戊○○背書之支票三紙
      換回前開支票等情，業據證人陳思妤於本院審理中證述綦
      詳，且為被告丙○○、丁○○於本院審理中所是認，並有
      匯款單三紙、支票影本三張在卷可查，足信其為真實。
  ２、申山和公司於九十一年九月間由被告戊○○要求該公司董
      事長丙○○及總經理丁○○辦理復業，以從事投資大順醫
      院等行號及為仁山科技護盤等事項，並責派被告丁○○、
      丙○○向外找人投資等情，業據被告丙○○、丁○○於本
      院審理中供述明白，經核與證人乙○○於本院審理中之證
      述相符，並有申山和公司登記案卷一份在卷可查，堪信被
      告戊○○確有提出以申山和公司來進行投資大順醫院等行
      號及為仁山科技護盤之計畫。惟查，被告戊○○、丙○○
      及丁○○迄今均未能提出其確實有投資上開大順醫院等行
      號或有為仁山科技護盤之憑證或相關資料，甚且被告丁○○於偵查中供稱：被害人陳思妤匯入之款項，有一部份用
      來支付以被告丙○○及以申山和公司為發票人之票款等語
      （九十三年發查偵字第三二六號卷（以下簡稱偵一卷）第
      四十八頁），可知被告等根本無實際投資上開大順醫院等
      行號或為仁山科技護盤之行為，再者，被告丙○○於本院
      審理中自承申山和公司於九十一年九月十五日申請復業，
      然於九月底就發生跳票要抽票之情形（院二卷第二八頁）
      ，另於九十一年十一月間被告戊○○、丙○○、丁○○因
      無力清償渠等以申山和公司名義為發票人而簽發之支票，
      遂請被告乙○○簽發以自己為發票人之支票，以換回前開
      被告戊○○等三人以申山和司名義簽發之支票等情，亦據
      證人丙○○、乙○○於本院審理中證述綦詳（院二卷第三
      三頁、），益證被告戊○○、丙○○及丁○○根本未投資
      大順醫院等行號或為仁山科技護盤，且渠等明知申山和公
      司並無投資及償付能力，仍於九十一年十二月間以投資上
      開大順醫院等行號及為仁山科技護盤為幌子，詐騙被害人
      陳思妤。
  ３、被告戊○○雖辯稱被害人陳思妤之匯款與其無關，然查，
      被告戊○○初於警詢中供稱：伊和被告丁○○、乙○○一
      起合資進貨，但錢不夠，後來被告丁○○就向伊要銀行帳
      號，伊因為提領方便就給他堂哥己○○的帳戶，供其匯入
      款項（警卷第三頁），與其前開辯稱被告丁○○係因給付
      向其購買之貨款，故請被害人陳思妤匯入款項至被告戊○○提供之己○○帳戶等語相互矛盾，況被告戊○○前開所
      述亦為被告丁○○於本院審理中所否認（院二卷第三十八
      頁），且衡以常情，縱被告丁○○確實曾向被告戊○○買
      貨，則應係由被告丁○○應支付貨款予被告戊○○，又豈
      有反由賣貨之被告戊○○交付支票予被告丁○○之理？更
      何況被告戊○○亦無法提出其與被告丁○○共同出資買貨
      ，或被告丁○○向其買貨之證據，實難認被告戊○○提供
      帳戶供被害人陳思妤匯款，事後並交付支票與被害人陳思
      妤之行為，係肇因於其與被告丁○○間之貨物交易。且查
      被害人陳思妤曾恐其投資金額無法回收，於九十一年十二
      月間曾由被告丙○○帶同至台北找被告戊○○，被告戊○○主動提出換票之要求，並交付三張由證人乙○○為發票
      人之支票，經被害人陳思妤之要求，被告戊○○亦於支票
      上具名背書一情，業據證人陳思妤本院審理中證述明白，
      （院二卷第十一、十六頁），是均足認被告戊○○知悉被
      害人陳思妤之匯款非基於其與被告丁○○間之貨款買賣關
      係，否則被告戊○○又豈會主動要求換票並應被害人陳思
      妤之要求背書？可知被告戊○○前開辯詞並不可採。
  ４、被告丁○○雖辯稱被害人陳思妤是由被告丙○○找來的，
      其不知被告丙○○及戊○○如何告知被害人陳思妤的云云
      ，然查其於偵查中業已供稱：被告戊○○會向我說（按即
      邀請被害人陳思妤投資之事），伊再向被害人陳思妤說，
      請被害人陳思妤借給被告戊○○等語（偵一卷第四七頁）
      ，並於本院審理中供稱：伊有跟被害人陳思妤談過可以投
      資被告戊○○等語，已足認被告丁○○知悉被害人陳思妤
      係以投資之目的匯入款項，並參與其事，另查證人陳思妤
      於偵查中證稱：伊匯入之款項均係被告丁○○要求的等語
      （發查偵卷第二九頁），以證人丙○○於本院審理中亦證
      稱；是伊和被告丁○○一起找被害人陳思妤加入投資等語
      ，堪信被告丁○○係與被告丙○○共同以加入被告戊○○
      之投資計畫，共同邀請被害人陳思妤加入的。
  ５、被告丙○○、丁○○為夫妻，並分別擔任申山和公司董事
      長及總經理，被告丁○○並曾任職康原公司總經理，且申
      山和公司及負責人丙○○之印章平日均由被告丁○○保管
      ，因而被告戊○○若欲簽發以申山和公司負責人丙○○為
      發票人之支票，均需由被告丁○○蓋章，被告丁○○係負
      責管理申山和公司之人等情，分據證人乙○○於偵查及本
      院審理中及證人丙○○於本院審理中證述綦詳，並為被告
      丁○○所不否認（院二卷第三六頁），故被告丙○○及丁○○對於究竟有無投資大順醫院等行號或為仁山科技護盤
      及對於申山和公司、康原公司之財務狀況當無不知之理，
      渠等前開所辯均係受到被告戊○○之詐騙，才會邀請被害
      人陳思妤加入投資等語，顯不足採信。
  ６、綜上，足認被告戊○○、丙○○、丁○○明知申山和公司
      無投資及清償能力，仍以投資大順醫院等行號及為仁山科
      技護盤為由，詐騙被害人陳思妤一百六十萬元，被告戊○○、丙○○、丁○○前開辯稱並未詐欺被害人陳思妤云云
      ，並不可採。被告戊○○、丙○○、丁○○此部分之犯行
      堪以認定，應予依法論科。
（二）被告戊○○與證人甲○○假消費真借錢部分：
  １、證人庚○○因被告戊○○告知可以刷卡不消費之方式借用
      現金方式賺取利息，遂將此事轉告證人甲○○，證人庚○○、甲○○遂於前揭時間、地點，以證人甲○○所有之七
      張信用卡，交由知情之清流餐廳人員連續刷卡九次（詳細
      時間、金額及信用卡資料詳如附表一），金額共計三十八
      萬九千元，當時證人甲○○並未在清流餐廳消費，亦未拿
      到清流餐廳之產品等情，為證人庚○○於本院審理中（院
      二卷第十八至二十頁、八十五頁）證述明白，經核與證人
      甲○○於偵查中證稱：伊聽聞清流餐廳人員提及刷卡金額
      會匯至被告戊○○或其家人帳戶內等語相符（參偵三卷第
      四一頁反面），並有刷卡簽帳單九紙附卷可佐，另衡以證
      人甲○○、庚○○縱有至清流餐廳餐飲消費，亦不可能一
      次消費三十幾萬元之龐大金額，證人丁○○亦證稱；證人
      甲○○刷卡後並未見到其拿任何東西就離開（九十二年偵
      字第一四四四二號卷（以下簡稱偵三卷）第七十二頁反面
      ），堪信證人庚○○、甲○○前開所述應為真實。至證人
      即清流餐廳經營人員凌中林雖於偵查中證稱：伊有交付清
      流餐廳之貴賓卡一千五百張，每張四千元、洗澡券一千二
      百本，每本二千五百元予被告丁○○等語（偵三卷第七一
      頁反面），然證人凌中林交付前開物品之時間並非證人甲○○上開刷卡之日，嗣後被告丁○○並將該物品交付被告
      戊○○等情，為證人丁○○、凌中林於偵查中證述明確（
      偵三卷第七二頁以下），且衡以上開物品之總金額為三百
      萬元，遠超過證人甲○○上開刷卡之金額，實難認證人甲○○係為購買上開貴賓卡、洗澡卷而刷卡。
  ２、被告戊○○雖辯稱本件證人甲○○刷卡與其無關，然查，
      證人甲○○因前開取得之支票未兌現，遂對被告戊○○及
      證人庚○○提出詐欺告訴，被告戊○○於九十三年間之偵
      查庭結束後，曾向證人甲○○表示要還錢並先後給付五萬
      元及二萬元一情，業據證人甲○○於偵查中證述明確（九
      十三年度偵續字第二八五號卷（以下簡稱偵二卷）第四六
      頁），被告戊○○於本院審理中亦不否認曾交付證人甲○○五萬元，已足令人懷疑本案證人甲○○未消費而刷卡借
      款之情事並非全然與被告戊○○無關。
  ３、證人庚○○於證人甲○○刷卡後前往清流餐廳向被告戊○○取得以申山和公司、負責人丙○○為發票人，金額四十
      四萬七千三百五十元之支票乙紙，並轉交予證人甲○○收
      執，作為清償該次刷卡之本金及利息之用，嗣因該支票屆
      期不獲兌現，證人庚○○再次前往被告戊○○位於台北之
      辦公室，由被告戊○○當場交付乙紙發票人為奇威智公司
      、負責人白玉娟、面額四十四萬七千三百五十元，由被告
      戊○○背書之支票予證人庚○○轉交證人甲○○等情，亦
      據證人庚○○於偵查及本院審理中證述明白（院二卷第八
      十六至八十九頁），證人乙○○亦證稱；伊曾先後於九十
      一年十一月底某日，在清流餐廳依被告戊○○之指示，簽
      發申山和公司、負責人丙○○為發票人之支票乙紙，另於
      九十二年一月間在台北市○○街被告戊○○之辦公室，經
      被告戊○○之指示簽發奇威智公司負責人白玉娟為發票人
      之支票一紙，並由被告戊○○親自交付證人庚○○等語（
      偵二卷第一０六頁、院二卷第九十頁），並有支票影本、
      退票理由單各乙紙在卷可稽，堪信其為真實。被告戊○○
      雖於偵查中供陳：證人庚○○為其公司客戶，曾向其經營
      之康原公司購買貨物等語，然其於警詢中則供述；伊和證
      人庚○○沒有任何生意上或金錢上之往來等語（偵三卷第
      十三頁反面），其前後供述不一，已難信證人庚○○與被
      告戊○○有何生意上往來，且不論被告戊○○前開所述何
      者為真，被告戊○○均無主動交付支票予向其買貨之證人
      庚○○之理，倘非被告戊○○已取得證人甲○○刷卡之金
      額，又何需主動交付證人庚○○支票請其轉交證人甲○○
      ，嗣後並因支票未兌現，另行簽發支票，並應證人庚○○
      之要求於支票上背書？是均足認被告戊○○前開辯稱，並
      不可採。堪認被告戊○○確實有與證人甲○○共同以假消
      費真借錢之方式，詐騙台新銀行等發卡銀行之犯行。被告
      戊○○此部分犯行堪以認定，應予依法論科。
二、核被告戊○○、丙○○及丁○○所為，均係犯刑法第三百三
    十九條第一項之詐欺取財罪。被告三人間就詐欺被害人陳思
    妤之犯行，被告戊○○與證人甲○○、清流餐廳不詳姓名之
    人員就假消費真借錢之詐欺犯行，分別有犯意聯絡及行為分
    擔，均應各論為共同正犯。被告戊○○與證人甲○○於短時
    間內持信用卡多次刷卡，應屬相同犯意下所為之密接行為，
    應論以接續犯而為包括之一罪。又被告戊○○所為上開二次
    詐欺行為，時間緊接，觸犯構成要件相同之罪名，顯係基於
    概括犯意反覆為之，為連續犯，應依刑法第五十六條之規定
    論以詐欺取財罪，並加重其刑。公訴人移送併辦被告戊○○
    假消費真借錢之詐欺犯行部分（台灣板橋地方法院檢察署九
    十三年度偵字第二五八號），與已起訴有罪部分有連續犯之
    裁判上一罪關係，本院自應併予審究。被告戊○○有事實欄
    所示之前科，並於九十一年七月二十四日執行完畢，有前開
    刑案紀錄表一份在卷可佐，其於五年以內再犯本件有期徒刑
    以上之罪，為累犯，依刑法第四十七條規定遞加重其刑。爰
    審酌被告戊○○有詐欺前科、被告丙○○、丁○○並無前科
    ，此有臺灣高等法院被告前案紀錄表三份在卷可參，被告戊○○居於首謀，被告丙○○、丁○○配合詐騙被害人陳思妤
    財產，渠等犯行對被害人造成巨額財產之損失，且被告戊○○犯罪後尚未賠償被害人所受損害，然被告丙○○、丁○○
    業已賠償被害人陳思妤之全部損失，業據被害人陳思妤於本
    院審理中證述在卷（院二卷第十四頁），以及被告戊○○、
    丙○○及丁○○犯後均否認犯行，態度並非良好等一切情狀
    ，分別量處如主文所示之刑。查被告丙○○、丁○○前未曾
    受有期徒刑以上刑之宣告，有前開刑案紀錄表二份附卷可稽
    ，其犯罪後已賠償被害人陳思妤之損失，本院認其經此教訓
    後，當知警惕，應無再犯之虞，因認其所宣告之刑，以暫不
    執行為適當，均併予宣告緩刑三年，以啟自新。
三、不另為罪之諭知：
（一）公訴人雖另認被告戊○○、丙○○及丁○○以前開所述之
      詐騙方式詐騙被害人陳思妤，致被害人陳思妤於九十一年
      十二月四日依被告戊○○之指示，匯款二十五萬元入乙○○在淡水信用合作社0000000000000號帳戶
      ，因認被告戊○○、丙○○及丁○○涉犯刑法第三百三十
      九條第一項詐欺取財罪云云。
（二）然查，被害人陳思妤固曾於前揭時間匯款二十五萬元至被
      告戊○○所指示之乙○○帳戶內，此為被告戊○○、丙○○及丁○○於本院審理中所承認，並有花蓮一信跨行匯款
      回單乙紙附卷可憑，惟被害人陳思妤係因被告戊○○告知
      急欲付車款，請其匯款二十五萬元，故單純借貸被告戊○○二十五萬元，並非因誤信被告戊○○等人所稱欲投資大
      順醫院等行號而匯之款項一情，已據證人陳思妤於本院審
      理中證述明白（院二卷第十五頁），可知被害人陳思妤就
      此筆二十五萬元之匯款，係與被告戊○○為單純之借貸關
      係，自應承擔其間風險，是尚難認定被害人陳思妤此部分
      匯款有何遭被告戊○○、丙○○及丁○○以前開投資大順
      醫院等行號為由而遭詐騙或有遭被告戊○○等施以詐述之
      處。此外，復查無被告戊○○、丙○○及丁○○在被害人
      陳思妤匯款二十五萬元前有何詐騙之行為，此部分之犯行
      應屬不能證明，本應為無罪之諭知，惟其與前開已起訴有
      罪部分，有裁判上一罪之連續犯關係，本院爰不另為無罪
      之諭知，附此敘明。
貳、被告乙○○、己○○無罪部分
一、公訴意旨略以：被告乙○○、己○○與被告戊○○、丁○○
    、丙○○等人共同基於意圖為自己不法所有之概括犯意聯絡
    ，明知渠等均無資力，竟由被告戊○○以要護盤仁山科技公
    司之營運及投資清流餐廳股權經營為幌子，由被告丁○○及
    丙○○向被告丙○○之弟媳陳思妤（原名陳淑惠）佯稱如投
    資可分得紅利及股票云云，連續邀約被害人陳思妤匯款至被
    告乙○○及己○○所設之帳戶內，並交付明知無款供兌現之
    被告乙○○簽發由被告戊○○背書之支票予陳思妤，計向被
    害人陳思妤詐得一百八十五萬元，得款朋分花用。因認被告
    乙○○、己○○涉犯刑法第三百三十九條第一項之詐欺取財
    罪云云。
二、按犯罪事實，應依證據認定之，無證據不得認定犯罪事實；
    又不能證明被告犯罪者，應諭知無罪之判決，刑事訴訟法第
    一百五十四條第二項、第三百零一條第一項分別定有明文。
    次按認定不利於被告之事實，須依積極證據，苟積極證據不
    足為不利於被告之認定時，即應為有利於被告之認定，更不
    必有何有利之證據；其次，認定犯罪事實所憑之證據，雖不
    以直接證據為限，間接證據亦包括在內，然而無論直接證據
    或間接證據，其為訴訟上之證明，須於通常一般之人均不致
    有所懷疑，而得確信其為真實之程度者，始得據為有罪之認
    定，倘其證明尚未達到此一程度，而有合理之懷疑存在而無
    從使事實審法院得有罪之確信時，即應由法院為諭知被告無
    罪之判決，最高法院三十年上字第八一六號及七十六年台上
    字第四九八六號判例意旨可資參照。另告訴人之告訴，係以
    使被告受刑事訴追為目的，是其陳述是否與事實相符，仍應
    調查其他證據以資審認，最高法院五十二年度台上字第一三
    ○○號判例意旨可供參照。
三、公訴人認被告乙○○、己○○有前開犯行，係以告訴人陳思
    妤之指述、被告乙○○、己○○、丙○○、丁○○之供述、
    支票及退票理由單影本三份、公司登記資料查驗表各一份為
    其主要證據。訊據被告乙○○、己○○均堅決否認有何詐欺
    犯行，被告乙○○辯稱：伊受雇於戊○○及丁○○，後因申
    山和公司負責人丙○○為發票人之支票有跳票之虞，故由伊
    來簽發支票換回前開支票，以利向執票人延展二十日清償價
    金，伊均係依照戊○○之指示簽發支票，並不知道該支票是
    要交給陳思妤，故伊沒有詐欺之犯行等語；被告己○○則辯
    稱：因戊○○為其堂妹，而戊○○向伊借帳戶，伊遂將帳戶
    之存摺及印章交付戊○○，伊並不知道前開借給戊○○之帳
    戶金額之來源，亦不知悉陳思妤匯款進入前開帳戶內，故伊
    沒有詐欺之犯行等語。經查：
（一）告訴人陳思妤之指述及被告己○○、丙○○、丁○○等人
      之供述，均僅能證明被害人陳思妤確實於前揭時間、地點
      匯款至被告乙○○及己○○之帳戶內，並由被告戊○○交
      付被告乙○○簽發之支票三紙，然尚不足據以認定被告乙○○及己○○有何施用詐術之行為。
（二）被告戊○○於九十一年十一月間因無力清償其與被告丙○○、丁○○共同以申山和公司名義為發票人而簽發之支票
      ，遂請求被告乙○○簽發以自己為發票人之支票，以換回
      前開被告戊○○等三人簽發之支票一情，已據證人丙○○
      於本院審理中證述在卷，另證人陳思妤於本院審理中證稱
      ：伊並不認識被告乙○○，本件投資及借款均係被告戊○○、丙○○、丁○○與伊聯繫，且由被告乙○○簽發之支
      票亦非被告乙○○親自拿給伊（院二卷第十三頁），可知
      被告乙○○並未參與被告丙○○等人遊說被害人陳思妤投
      資之行為，且其嗣後簽發支票亦難認定其知悉所簽發之支
      票係為交付被害人陳思妤，又被告乙○○嗣後並未兌現被
      害人陳思妤所執之三紙支票，有支票暨退票理由單三紙在
      卷可稽，然查被告乙○○之支票帳戶係至九十二年一月十
      日才經銀行拒絕往來，有國泰世華商業銀行九十四年十月
      二十四日（九四）國世銀字第三三三號函暨支票存款資料
      一份附卷可佐，可知被告乙○○於簽發被害人陳思妤執有
      之三紙支票時並非無清償能力，實難認其有何與被告戊○○、丙○○及丁○○共同詐騙被害人陳思妤之犯行。
（三）至被害人雖匯款二十五萬元至被告乙○○之帳戶內，然此
      部分為被害人陳思妤與被告戊○○間之借貸關係，並非遭
      詐騙所匯之款項，已如前述，自不得僅因被告乙○○提供
      帳戶供被害人陳思妤匯款，即認定其有何詐欺犯行。
（四）被害人陳思妤於本院審理中證稱：伊並不認識被告己○○
      等語（院二卷第十三頁），另查被告己○○係因被告戊○○為其堂妹，故同意借其帳戶予被告戊○○使用，並將帳
      戶之存摺及印章均交付被告戊○○，被告己○○並不知悉
      該帳戶內之資金來源等情，業據證人戊○○證述明白（院
      二卷第九十六頁），此外，復查無被告己○○知悉被害人
      陳思妤匯款之情事，自難遽以被告己○○借帳戶予被告戊○○使用之行為，而論定被告己○○與被告戊○○共同以
      詐術欺騙被害人陳思妤匯入款項。
（三）從而依公訴人所提出之證據，只能證明被告乙○○曾簽發
      支票三紙交付被告戊○○，嗣後戊○○將該支票交付予被
      害人陳思妤，及被告己○○曾將帳戶借給被告戊○○使用
      ，致被害人陳思妤匯入款項至該帳戶，然尚無從認定被告
      乙○○及己○○有何與被告戊○○等人共謀施用詐術之犯
      行，揆諸前揭說明，自不得認定被告乙○○、己○○有何
      詐欺取財之犯行。此外，復查無其他積極證據足認被告乙○○及己○○有前開犯行，被告二人之犯罪應屬不能證明
      ，自應為無罪之諭知。
參、退併辦部分：
一、台灣台北地方法院檢察署九十四年度偵字第一四五一四號案
    件移送併辦意旨略以：被告戊○○於九十四年一月間，向告
    訴人辛○○以投資進口胎盤素、全胚胎、小牛血清等醫療產
    品利潤豐厚為由，誘騙告訴人參與投資，迨告訴人將投資金
    額匯入被告戊○○指定帳戶後，被告戊○○即將之轉匯或提
    領一空，先後詐得款項四千四百九十四萬元，因認被告戊○○涉有刑法第三百三十九條第一項詐欺取財罪嫌，與本案已
    起訴部分有連續犯之裁判上一罪關係，爰請求併案審理。然
    查，前開移送併辦之犯罪時間與本案被告戊○○於於九十一
    年間之詐欺取財犯行，相隔逾兩年餘，所用以詐騙被害人之
    方式亦不盡相同，實難認被告戊○○有何出於概括之詐欺取
    財犯意，自難認移送併辦部分與本案已起訴有罪部分有連續
    犯之裁判上一罪關係，且此部分尚未經檢察官起訴，爰將該
    案退回原檢察官另為妥適處理，附此敘明。
據上論斷，應依刑事訴訟法第二百九十九條第一項前段、第三百
零一條第一項，刑法第二十八條、第五十六條、第三百三十九條
第一項、第四十七條、第七十四條第一款，罰金罰鍰提高標準條
例第一條前段，判決如主文。
本案經檢察官許景森到庭執行職務。
中  華  民  國    九十四    年    十一  月    十八    日
                      臺灣花蓮地方法院刑事第二庭
                          審判長法  官    李豫雙
                                法  官    李世華
                                法  官    俞秀美
上列正本證明與原本無異。
如對本判決不服，應於送達後10日內，向本院提出上訴狀。（應
抄附繕本）
                                書記官
中  華  民  國    九十四    年    十一  月    十八    日
附表一：
┌──┬──────┬───────┬─────────┐
│編號│時間        │金額（元）    │信用卡卡號        │
├──┼──────┼───────┼─────────┤
│一  │91.11.27    │50000         │0000000000000000  │
│    │ 19：45     │              │                  │
├──┼──────┼───────┼─────────┤
│二  │91.11.27    │30000         │0000000000000000  │
│    │20：00      │              │                  │
├──┼──────┼───────┼─────────┤
│三  │91.11.27    │20000         │0000000000000000  │
├──┼──────┼───────┼─────────┤
│四  │同上        │51000         │0000000000000000  │
├──┼──────┼───────┼─────────┤
│五  │91.11.27    │50000         │0000000000000000  │
│    │19：49      │              │                  │
├──┼──────┼───────┼─────────┤
│六  │91.11.27    │50000         │0000000000000000  │
│    │19：47      │              │                  │
├──┼──────┼───────┼─────────┤
│七  │91.11.27    │57000         │0000000000000000  │
│    │19：48      │              │                  │
├──┼──────┼───────┼─────────┤
│八  │91.11.27    │51000         │0000000000000000  │
│    │19：51      │              │                  │
├──┼──────┼───────┼─────────┤
│九  │91.11.27    │30000         │0000000000000000  │
│    │20：06      │              │                  │
└──┴──────┴───────┴─────────┘
